【裁判字號】    98,台上,7069
【裁判日期】    981126
【裁判案由】    違反毒品危害防制條例
【裁判全文】
最高法院刑事判決            九十八年度台上字第七０六九號
上  訴  人  台灣高等法院台南分院檢察署檢察官
上  訴  人
即  被  告  甲○○
被      告  乙○○
                    2號
上列上訴人等因被告等違反毒品危害防制條例案件，不服台灣高
等法院台南分院中華民國九十八年八月十二日第二審判決（九十
七年度上訴字第一三四九號，起訴案號：台灣雲林地方法院檢察
署九十七年度偵字第三０二號、一一九０號），提起上訴，本院
判決如下：
    主  文
原判決關於乙○○部分撤銷，發回台灣高等法院台南分院。
其他上訴駁回。
    理  由
一、撤銷部分
本件原判決以檢察官公訴意旨略稱，被告乙○○明知上訴人即被
告甲○○欲販賣第二級毒品甲基安非他命予蔡正崎，仍基於幫助
甲○○販賣第二級毒品之犯意，於民國九十七年一月十八日，依
蔡正崎指示，並收受蔡正崎交付之新台幣五百元，至雲林縣虎尾
鎮墾地里某處，轉搭甲○○之自用小客車，帶領甲○○前往「比
佛莉汽車旅館」一二二號房間，等待蔡正崎前來進行毒品交易，
並以該五百元支付房間費用。嗣於同日二十二時三十分許，蔡正
崎抵達後，為埋伏之員警當場逮捕甲○○、乙○○，並自上開自
用小客車天窗查獲並扣得甲基安非他命共四小包（含袋重四一．
三一公克）等，因認乙○○涉犯幫助販賣第二級毒品罪嫌等情。
惟經審理結果，認為不能證明乙○○犯罪，乃撤銷第一審論處乙
○○幫助販賣第二級毒品（累犯）罪刑之判決，改判諭知乙○○
無罪。固非無見。
惟查：證據之取捨及其證明力如何，固屬於事實審法院自由判斷
之職權，但其所為之判斷，仍須不違背經驗法則與論理法則，否
則即難謂為適法。又幫助他人實行犯罪行為者，為幫助犯。雖他
人不知幫助知情者，亦同。刑法第三十條第一項定有明文。而所
謂幫助行為，兼賅積極、消極在內，必有以物質上或精神上之助
力，予正犯實施犯罪行為之便利。本件原判決係以乙○○警詢之
供述、證人蔡正崎及甲○○於第一審之證詞，認黃建源係受要向
甲○○購買毒品之蔡正崎所託前往帶領甲○○至汽車旅館，以方
便蔡正崎購買安非他命，難認黃建源與甲○○之間有犯意聯絡，
或有幫助甲○○販賣安非他命之犯意；且未參與甲○○與蔡正崎
之妻潘冠里間有關購買毒品之細節，作為有利判斷之依據。然依
卷內資料，乙○○對於何以帶甲○○前往比佛莉汽車旅館，於偵
查中供述「他以前跟我曾是關在一起的同學，以前他都是去蔡正
崎那裡，他來這裡不知道路」「是阿正到了之後打電話跟我說他
到了墾地里，要我打電話給蔡正崎，我才要打時，蔡正崎車上之
李新堂就先打電話給我」「阿正仔就到墾地里那裡停車，……蔡
正崎也來了，蔡正崎拿給我五百元，要我帶阿正仔去比佛莉汽車
旅館開房間。」（見偵字第三０二號卷第九、一０頁）；蔡正崎
於第一審供證「在甲○○要來之前，伊已告訴乙○○，係伊交代
去墾地里接甲○○前往比佛莉旅館」（見第一審卷第一三０頁）
；甲○○於第一審供稱蔡正崎帶乙○○與伊見面之目的，係要乙
○○幫伊帶路前往比佛莉汽車旅館（見第一審卷第一六六頁）。
所供如果無訛，甲○○知道乙○○住處，要乙○○打電話通知蔡
正崎，乙○○似協助雙方見面，非僅幫助蔡正崎一方。又對於乙
○○何時知道雙方會面之目的係為毒品之交易，乙○○於偵查中
供稱「蔡正崎打電話給伊要伊前往與他們會合時知道的」「我帶
阿正要去比佛莉汽車旅館時，沿路聊天時知道的」「我上阿正車
上時，聽阿正說，他是帶安非他命要賣給蔡正崎」（見前引偵查
卷第九頁第八、九行，第十二、十三行，第十頁反面倒數第六、
七行），如供述為可採，乙○○與甲○○相識，早已知悉甲○○
之目的在販賣甲基安非他命與蔡正崎，仍等候其到來，並指引前
往該汽車旅館訂定房間以供交易之用。則乙○○帶甲○○前往汽
車旅館之行為是否以積極方法提供甲○○販售毒品之助力，而非
僅單純幫助毒品之買受？原判決就前揭不利乙○○部分供述證據
，摒棄不予採納，此部分證據取捨之論斷，難謂無違背證據法則
。檢察官上訴執以指摘原判決不當，為有理由，應認原判決關於
乙○○部分有撤銷發回更審之原因。
二、駁回部分
按刑事訴訟法第三百七十七條規定，上訴於第三審法院，非以判
決違背法令為理由，不得為之。是提起第三審上訴，應以原判決
違背法令為理由，係屬法定要件。如果上訴理由書狀並未依據卷
內訴訟資料，具體指摘原判決不適用何種法則或如何適用不當，
或所指摘原判決違法情事，顯與法律規定得為第三審上訴理由之
違法情形，不相適合時，均應認其上訴為不合法律上之程式，予
以駁回。本件原判決綜核全部卷證資料，認上訴人即被告甲○○
有其事實欄所載之販賣第二級毒品罪刑，已詳敘所憑之證據與認
定之理由；對於甲○○辯稱：伊購入毒品原為自行施用，後另行
起意欲販賣予蔡正崎，然交易尚未完成即遭警查獲，應成立未遂
犯云云，為不足採，已依調查所得證據詳予指駁、說明。因認甲
○○犯行明確，乃撤銷第一審判決，改判仍論處上訴人販賣第二
級毒品罪刑。從形式上觀察，並無足以影響判決結果之違法情形
存在。檢察官上訴意旨略稱：原判決依九十八年五月二十日公布
修正之毒品危害防制條例第十七條第二項規定減輕其刑，惟斯時
該條例尚未生效，有適用法則不當之違法。甲○○上訴意旨略以
：原判決對於被告向徐宇迪購買毒品之時間未加確認，且與蔡正
崎夫婦交易毒品無涉，且具狀請求調查，原審未加調查，有調查
未盡及理由不備之違法；又買賣關係成立，非僅關係數量、價格
，尚及於品質；依據通訊監察譯文，交易內容之品質、數量及金
額均未確定，原判決作為判斷之基礎，有判決理由矛盾之違法云
云。按證據之取捨與證據之證明力如何，均屬事實審法院得自由
裁量、判斷之職權；苟其此項裁量、判斷，並不悖乎通常一般之
人日常生活經驗之定則或論理法則，又於判決內論其何以作此
判斷之心證理由者，即不得任意指摘其為違法，而據為提起第三
審上訴之合法理由。查原判決就其如何認定甲○○有前揭販賣第
二級毒品之犯行，已詳敘其所憑之證據及理由，且對於上訴人爭
執其向徐宇迪購買毒品之時間問題，通訊監察譯文內容就交易標
的之價格、數量是否得以確定，所購入甲基安非他命一大包、二
小包，其中二小包供己施用，一大包要賣給蔡正崎等，分別於理
由論述綦詳（見原判決第三頁最後一行至第四頁第二十三行，第
五頁第一行至第六頁第五行）。所為之論斷，核無違背客觀存在
之經驗法則與論理法則。甲○○固於九十八年八月四日具狀陳明
向徐宇迪所購毒品與本件販賣之毒品無涉，惟未舉出調查方法，
上訴意旨所指調查未盡亦有誤會。又毒品危害防制條例於九十八
年五月二十日經修正公布施行，其中第十七條第二項「犯第四條
至第八條之罪於偵查及審判中均自白者，減輕其刑。」，縱檢察
官上訴意旨所指為可採，惟甲○○確實於偵查及審判中自白其犯
行，原審予以減刑，就判決之結論並無影響。此外，上訴意旨就
屬原審採證、認事職權之適法行使及原判決已說明事項，徒憑己
見，任意指摘為違法，且仍為單純事實之爭執，均非適法之第三
審上訴理由。其等上訴違背法律上之程式，應予駁回。
據上論結，應依刑事訴訟法第三百九十五條前段，第三百九十七
條、第四百零一條，判決如主文。
中    華    民    國  九十八  年   十一   月  二十六  日
                      最高法院刑事第十一庭
                          審判長法官  石  木  欽
                                法官  洪  佳  濱
                                法官  韓  金  秀
                                法官  段  景  榕
                                法官  周  煙  平
      本件正本證明與原本無異
                                      書  記  官
中    華    民    國  九十八  年   十二   月    三    日
                                                      Ｑ


司法院資訊處製作；財團法人民間司法改革基金會備份。
